臺灣臺北地方法院刑事判決
110年度審易字第1437號
公  訴  人  臺灣臺北地方檢察署檢察官
被      告  李秉曄



上列被告因違反毒品危害防制條例案件，經檢察官提起公訴（11
0年度撤緩毒偵字第144號），本院判決如下：
    主  文
本件公訴不受理。
    理  由
一、公訴意旨略以：被告李秉曄基於施用第二級毒品甲基安非他
    命之犯意，於民國109年4月25日晚間某時許，在新北市○○區
    ○○路0段00號2樓居所廁所內，以將甲基安非他命置於玻璃球
    燒烤吸食煙霧之方式，施用第二級毒品甲基安非他命1次。
    嗣於109年4月26日21時30分許，在新北市新店區安康路1段
    與國道交流道口，為警盤查，當場扣得第二級毒品甲基安非
    他命2包（淨重0.4588公克、吸食器1個及吸管2根，送驗均
    檢出第二級毒品甲基安非他命、N,N-二甲基安非他命成分，
    復徵得其同意對其採集尿液送驗，檢驗結果呈安非他命、甲
    基安非他命陽性反應而悉上情。因認被告所為，係犯毒品危
    害防制條例第10條第2項之施用第二級毒品罪嫌等語。
二、按起訴之程序違背規定者，應諭知不受理之判決，並得不經
    言詞辯論為之，刑事訴訟法第303條第1款、第307條分別定
    有明文。又犯施用第一、二級毒品罪者，檢察官應聲請法院
    裁定，令被告入勒戒處所觀察、勒戒，毒品危害防制條例第
    20條第1項定有明文。該條例固於109年1月15日修正公布、
    同年7月15日施行，然第20條第1項關於「初犯」施用第一、
    二級毒品罪者，檢察官應聲請法院裁定令被告入勒戒處所觀
    察、勒戒之規定，並未修正，此部分無新舊法比較之問題，
    合先敘明。
三、又109年1月15日修正公布、同年7月15日施行之毒品危害防
    制條例第35條之1規定「本條例中華民國108年12月17日修正
    之條文施行前犯第10條之罪之案件，於修正施行後，依下列
    規定處理： 偵查中之案件，由檢察官依修正後規定處理。
    審判中之案件，由法院或少年法院（地方法院少年法庭）
    依修正後規定處理。」。且毒品危害防制條例第24條於109
    年1月15日修正公布，業依行政院命令定自110年5月1日生效
    施行，修正後該條第2項規定「前項緩起訴處分，經撤銷者
    ，檢察官應繼續偵查或起訴」，其立法理由說明略以：緩起
    訴處分係利用機構外之處遇，協助施用毒品者戒除毒癮，為
    達上開目的，於撤銷緩起訴處分後，宜由檢察官依法「繼續
    偵查或起訴」，亦即仍有觀察、勒戒或強制戒治程序相關規
    定之適用，俾利以機構內處遇方式協助戒除毒癮，或亦仍得
    為不同條件或期限之緩起訴處分等旨。從而，本諸上述對病
    患性之施用毒品犯罪採行寬容刑事處遇之立法宣示，就曾經
    檢察官為附命完成戒癮治療緩起訴處分之行為人該次施用毒
    品犯行而言，其上開緩起訴處分經依法撤銷者，仍有觀察、
    勒戒或強制戒治程序相關規定之適用，甚且亦得再為附適當
    條件或期限之緩起訴處分。因戒癮治療之方式，係以機構外
    之藥物治療、心理治療及社會復健治療等社區醫療處遇，代
    替監禁式之機構內觀察、勒戒或強制戒治執行，期使行為人
    在繼續其正常家庭及社會生活之情境下，順利戒除毒癮。又
    戒癮治療乃附命完成戒癮治療緩起訴處分之核心，施用毒品
    行為人既未完成戒癮治療前，即殊無得認與觀察、勒戒或強
    制戒治執行完畢等同視之可言。從而，施用毒品行為人經檢
    察官為附命完成戒癮治療之緩起訴處分，倘未完成戒癮治療
    （行政院依毒品危害防制條例第24條第4項規定授權訂定發
    布《毒品戒癮治療實施辦法及完成治療認定標準》參照）而經
    檢察官依法撤銷上開緩起訴處分，因尚無從以行為人之該次
    施用毒品犯行曾經檢察官為附命完成戒癮治療緩起訴處分，
    遽認其事實上已等同於接受觀察、勒戒或強制戒治執行完畢
    之處遇，故應回復原緩起訴處分不存在之狀態，另由檢察官
    依現行毒品危害防制條例及刑事訴訟法之相關規定處理，而
    不得逕行起訴（最高法院110年度台非字第98號判決意旨可
    供參照）。
四、經查：
　㈠被告於本案犯行前，未曾經觀察、勒戒，此有臺灣高等法院
    被告前案紀錄表在卷可稽（見本院卷第24至25頁）。
　㈡又被告本案犯行，經臺灣臺北地方檢察署檢察官以109年度毒
    偵字第1395號為附命完成戒癮治療之緩起訴處分，緩起訴期
    間自109年9月14日起至111年9月13日止。惟被告於緩起訴期
    間之110年3月10日經採尿送驗呈第二級毒品甲基安非他命陽
    性反應；且於治療期間，無故未依指定時間接受心理治療或
    社會復健治療逾三次；復無正當理由，未於指定時間遵守追
    蹤輔導或尿液檢驗之預防再犯所為必要命令，遂經臺灣臺北
    地方檢察署檢察官於110年4月20日以110年度撤緩字第119號
    撤銷前揭緩起訴處分確定，致未完成戒癮治療等情，有前揭
    處分書及臺灣高等法院被告前案紀錄表在卷可稽（見毒偵字
    卷第125至127頁，撤緩字卷第65頁，本院卷第11至25頁）。
    揆諸上開說明，前揭附命完成戒癮治療之緩起訴處分既經撤
    銷，且被告並未完成戒癮治療，而不等同曾受觀察、勒戒執
    行完畢之處遇，當應回復原緩起訴處分不存在之狀態。
　㈢又本案係於109年7月15日新法施行前所犯，檢察官係於毒品危害防制條例第24條第2項施行後之110年7月21日提起公訴，於110年8月31日繫屬於本院，此有臺灣臺北地方檢察署檢察官起訴書、110年8月31日甲○邦改110撤緩毒偵144字第1109064302號函上之本院收狀戳在卷可憑（見本院卷第5至8頁），揆諸上開說明，原應由檢察官依修正後毒品危害防制條例第35條之1第1款、第24條等規定處理，視被告個案情形，是否適合「觀察、勒戒或強制戒治」，或再給予不同條件或期限之「附命緩起訴處分」之機會。檢察官逕向本院提起公訴，其起訴程序自屬違背規定，且無從補正，爰不經言詞辯論，逕諭知不受理之判決。
據上論斷，依刑事訴訟法第303條第1款、第307條，判決如主文
。
本案經檢察官楊石宇提起公訴。
中　　華　　民　　國　　110 　年　　10　　月　　29　　日
　　　　　　　　　刑事第二十二庭法　官　葉詩佳
上正本證明與原本無異。
如不服本判決應於收受送達後20日內向本院提出上訴書狀，並應
敘述具體理由；其未敘述上訴理由者，應於上訴期間屆滿後20日
內向本院補提理由書（均須按他造當事人之人數附繕本）「切勿
逕送上級法院」。因疫情而遲誤不變期間，得向法院聲請回復原
狀。
                                書記官  巫佳蒨
中　　華　　民　　國　　110 　年　　10　　月　　29　　日